臺灣高等法院刑事判決
109年度交上訴字第159號
上  訴  人  
即  被  告  朱天火

                    籍設住○○市○○區○○街0段000號（新北○○○○○○○○）

選任辯護人  陳致宇律師（法扶律師）          
上列上訴人因公共危險等案件，不服臺灣臺北地方法院108年度
交訴字第13號，中華民國109年7月22日第一審判決（起訴案號：
臺灣臺北地方檢察署107年度偵字第26688號），提起上訴，本院
判決如下：
    主  文
上訴駁回。
朱天火緩刑參年。
    犯罪事實
一、朱天火為計程車駕駛，以駕車載客為業，為從事業務之人。
    其於民國107年9月16日20時10分許，駕駛車牌號碼000-00號
    營業小客車，沿臺北市南京西路西往東方向在最內側之第1
    車道行駛，於駛至南京西路與中山北路交岔路口前，本應注
    意車前狀況及兩車並行之間隔，並隨時採取必要之安全措施
    ，且依當時天候晴、夜間有照明、柏油路面乾燥、無缺陷、
    無障礙物，視距良好等外在情況，並無不能注意之情事，因
    見前方號誌轉為黃燈而加速行駛欲穿越上開路口，竟疏未注
    意其同向右前方第2車道有張東隆騎乘之車牌號碼000-000號
    普通重型機車（改裝為3輪身障專用）行駛，且未注意與該
    機車保持適當且安全之併行間隔，致所駕駛車輛於超越張東
    隆機車時，撞及該車左後車尾，並發出巨大碰撞聲，致該機
    車往前推撞準備右轉而停等行人通過之蔡嘉仁所駕車牌號碼
    000-0000號自用小客車，張東隆因此受有右側胸部挫傷之傷
    害。詎朱天火聽聞碰撞聲響而於通過路口後驟然於路中停車
    ，已知悉自身駕駛之車輛發生碰撞，並得以預見與其發生碰
    撞之張東隆可能因此事故受有傷害，仍基於駕駛動力交通工
    具肇事致人受傷而逃逸之不確定故意，未施予必要之救護，
    亦未停留在現場等候警方處理或留下姓名或聯絡方式，隨即
    駛離現場而逃逸。嗣經員警獲報到場處理，調閱監視畫面而
    循線查獲。
二、案經張東隆訴由臺北市政府警察局中山分局報告臺灣臺北地
    方檢察署檢察官偵查起訴。
    理  由
壹、程序部分
　　本案據以認定上訴人即被告朱天火犯罪之供述證據，檢察官
    、被告及其辯護人均同意作為證據，且在本院言詞辯論終結
    前均未就證據能力部分聲明異議（見本院卷第135、137頁）
    ，復經本院審酌認該等證據之作成無違法、不當或顯不可信
    之情況，亦屬陳述者所為知覺體驗之內容並非傳聞；而非供
    述證據亦非公務員違背法定程序所取得，依刑事訴訟法第15
    8條之4反面解釋、第159條至第159條之5之規定，均有證據
    能力，合先敘明。
貳、實體部分
一、上揭犯罪事實，業據上訴人即被告朱天火於本院準備程序及
    審理時均坦承不諱(見本院卷第90、115、135、139頁)，核
    與證人張東隆、蔡嘉仁、林柏翰於警詢、偵查及原審時所證
    相符（見107年度偵字第26688號卷【下稱偵卷】第12-13、3
    2-33、47、49、93、104-105、118頁，原審卷第57-58、141
    -154頁），並有告訴人張東隆馬偕紀念醫院乙種診斷證明書
    、臺北市政府警察局道路交通事故調查卷宗、臺北市政府警
    察局道路交通事故初步分析研判表、台灣基督長老教會馬偕
    醫療財團法人馬偕紀念醫院108年7月26日馬院醫急字第1080
    004335號函暨所附病歷影本、原審108年8月21日勘驗筆錄暨
    所附監視器畫面截圖、臺北市政府警察局中山分局108年9月
    9日北市警中分刑字第1083042952號函暨所附職務報告、調
    查筆錄、本院109年11月12日勘驗筆錄等在卷可佐（見偵卷
    第17、39-77、89頁，原審卷第37-47、54-67、77-87頁，本
    院卷第88頁），是被告之任意性自白經上述證據補強，核與
    犯罪事實相符，堪予採信。本案事證明確，被告犯行洵堪認
    定，應依法論科。
二、論罪
  ㈠被告行為後，刑法第284條業於108年5月31日修正生效。修正
    後刑法第284條刪除第2項之業務過失致傷害及致重傷害罪，
    回歸一般過失致傷害及致重傷害罪，並提高其法定刑度。修
    正後刑法第284條前段之過失傷害罪，法定刑為「1年以下有
    期徒刑、拘役或10萬元以下罰金」；修正前刑法第284條第2
    項前段之業務過失致傷害罪，法定刑為「1年以下有期徒刑
    、拘役或3萬元（依刑法施行法第1條之1第1項、第2項前段
    提高後）以下罰金」，經比較後，以修正前之規定對被告較
    為有利，依刑法第2條第1項前段規定應適用行為時即修正前
    刑法第284條第2項前段之規定論處。
  ㈡按刑法上所謂業務，係以事實上執行業務者為標準，即指以
    反覆同種類之行為目的之社會的活動而言（最高法院43年台
    上字第826號判例意旨參照）。查被告係計程車駕駛，以搭
    載乘客為業，乃從事駕駛業務之人，過失致告訴人受傷而逕
    自離開現場逃逸，核其所為，係各犯修正前刑法第284條第2
    項前段之業務過失傷害罪及同法第185條之4肇事致人傷害逃
    逸罪。被告所為上揭2罪，犯意各別，行為互殊，應予分論
    併罰。
參、駁回上訴之說明
一、原審以被告犯行，事證明確，適用行為時刑法第185條之4及
    修正前刑法第284條前段規定，並論明告訴人因本案車禍所
    受傷勢尚非嚴重，且事發地點位在市區道路上經在場路人且
    立即報警，被告逃逸行為所可能衍生危害之程度較輕，依被
    告之犯罪情節及危害，所犯肇事逃逸犯行科以法定最低度刑
    有期徒刑1年，猶嫌過重而有情輕法重之情形，客觀上足以
    引起社會一般人之同情，其犯罪之情狀顯可憫恕，而依刑法
    第59條規定酌量減輕其刑，亦無司法院大法官777號解釋所
    指處罰過苛之虞；且審酌被告係從事駕駛業務之人，本應小
    心謹慎以維護自身及他人之生命身體安全，竟見前方燈號轉
    換，為搶快通過路口，即疏於注意車前狀況並保持2車並行
    安全間隔，致生本案車禍而使告訴人受傷，駕駛態度輕忽。
    且被告於駕車肇事後，已知碰撞發生而可預見告訴人因此可
    能受有傷害，卻仍未提供必要救助或報警處理，反而逕自駕
    車駛離現場，對於告訴人生命、身體及求償權之行使危害非
    輕，且犯後仍否認犯行，迄今亦未賠償告訴人所受損害，惟
    念及因車禍地點在市區道路，告訴人傷勢尚非十分嚴重且受
    有他人救護，致被告逃逸行為所生危害程度相對較輕等一切
    情狀，就其肇事致人傷害逃逸犯行部分，量處有期徒刑8月
    ；業務過失傷害犯行部分，量處有期徒刑4月，並諭知易科
    罰金之折算標準。經核尚無不合，量刑亦稱妥適，應予維持
    。
二、被告上訴意旨以：業已坦承犯行並賠償告訴人新臺幣（下同
    ）5萬元，且已獲得告訴人之原諒，懇請衡諸被告未有任何
    前科、素行良好等情，惠予自新或緩刑之機會等語。查被告
    未曾因故意犯罪受有期徒刑以上刑之宣告（見本院卷第37頁
    之本院被告前案紀錄表），且經本院衡酌被告年近七旬、獨
    居之生活狀況、國小畢業之智識程度、犯罪情節及與告訴人
    就附帶民事賠償部分業經調解並賠償5萬元（見本院卷第119
    、147頁之109年度交附民字第57號調解筆錄、第一銀行臺幣
    付款交易證明單），犯後迄於本院第二次準備程序時始坦承
    犯行之態度，猶未嫌晚仍值肯定，且其受此次罪行宣告之教
    訓後，已足促其警惕，諒無再犯之虞，本院認其宣告之刑以
    暫不執行為適當，爰併宣告緩刑三年，以勵自新。
據上論斷，應依刑事訴訟法第368條，刑法第74條第1項第1款，
判決如主文。
本案經檢察官高光萱提起公訴，檢察官越方如到庭執行職務。　
中　　華　　民　　國　　109 　年　　12　　月　　29　　日
                  刑事第二十三庭審判長法　官  許永煌
                                      法　官  雷淑雯
                                      法　官  吳定亞
以上正本證明與原本無異。
如不服本判決，應於收受送達後20日內向本院提出上訴書狀，其
未敘述上訴之理由者並得於提起上訴後20日內向本院補提理由書
（均須按他造當事人之人數附繕本）「切勿逕送上級法院」。
                                      書記官  郭侑靜
中　　華　　民　　國　　109 　年　　12　　月　　30　　日
附錄：本案論罪科刑法條全文
修正前中華民國刑法第284條
因過失傷害人者，處6月以下有期徒刑、拘役或5百元以下罰金，
致重傷者，處1年以下有期徒刑、拘役或5百元以下罰金。
從事業務之人，因業務上之過失傷害人者，處1年以下有期徒刑
、拘役或1千元以下罰金，致重傷者，處3年以下有期徒刑、拘役
或2千元以下罰金。
中華民國刑法第185條之4
駕駛動力交通工具肇事，致人死傷而逃逸者，處1年以上7年以下
有期徒刑。